【裁判字號】    89,台上,2777
【裁判日期】    890518
【裁判案由】    違反槍砲彈藥刀械管制條例
【裁判全文】
最高法院刑事判決                              八十九年度台上字第二七七七號
    上  訴  人  甲○○
右上訴人因違反槍砲彈藥刀械管制條例案件，不服台灣高等法院中華民國八十六年十
二月九日第二審判決（八十六年度上訴字第三九四二號，起訴案號：台灣台北地方法
院檢察署八十六年度偵字第三七四二號），提起上訴，本院判決如左：
    主  文
原判決關於未經許可製造彈藥部分撤銷，發回台灣高等法院。
其他上訴駁回。
    理  由
壹、發回部分：
本件原判決就上訴人甲○○被訴未經許可製造槍砲、彈藥部分，撤銷第一審不當之科
刑判決，依想像競合關係，從一重依修正前槍砲彈藥刀械管制條例第十一條第四、一
項論處連續未經許可製造彈藥未遂罪刑，並依修正後之槍砲彈藥刀械管制條例第十九
條宣告保安處分，固非無見。惟查：(一)、依原判決事實之記載，上訴人於第一次被查
獲交保後，「猶承其未經許可，改造玩具手槍而製造制式槍砲以外之其他可發射子彈
之槍之概括犯意」，「業已著手將鋼管車製為土造金屬槍管，改造玩具槍之槍身、槍
機，惟於尚未能組裝製造成具有殺傷力之前」，即再為警查獲等情（原判決第二頁正
面倒數第三、二行，反面第三、四行），係認其交保後僅有改造玩具手槍為其他可發
射子彈之槍之犯意及行為，並無未經許可製造彈藥之犯意及行為，如果無訛，上訴人
應僅於第一次被查獲時有未經許可製造彈藥未遂之犯行，乃原判決竟於理由內以「被
告先後兩次未經許可，非法製造可發射子彈之槍枝未遂及未經許可製造彈藥未遂之犯
行，均時間緊接，罪名與構成要件相同，顯係基於概括犯意而為，均應依連續犯規定
論以一罪，並加重其刑」，並依想像競合從一重以連續未經許可製造彈藥未遂罪論處
（原判決第六頁反面第二至六行），其事實之認定與理由之說明不相一致，已有判決
理由矛盾之違法。(二)、同一罪刑所適用之法律，無論係對罪或刑（包括主刑、從刑或
刑之加重減輕與免除等項或強制工作），除法律別有規定外，均應本統一性或整體性
之原則，予以適用。新修正之槍砲彈藥刀械管制條例第十九條第一項有關強制工作之
規定，乃刑法有關強制工作之特別規定，其適用之範圍以所宣告之罪名，為犯同條例
第七條、第八條、第十條、第十一條、第十二條第一項至第三項、第十三條第一項至
第三項之罪，經判處有期徒刑者為限，苟所宣告之罪非上開條項之罪名，即無適用該
槍砲彈藥刀械管制條例宣付強制工作之餘地。原判決既認被告所為係犯修正前槍砲彈
藥刀械管制條例第十條第四項、第一項，及同條例第十一條第四項、第一項之罪，其
一行為同時觸犯上開二罪，為想像競合犯，應從一重之同條例第十一條第四項、第一
項處斷，而於主文內宣告被告未經許可製造子彈，未遂罪刑。經查上開罪名（修正後
槍砲彈藥刀械管制條例第十二條第五項、第一項），並非修正後槍砲彈藥刀械管制條
例第十九條第一項所列之罪，自不得依該條項規定，宣告應於刑之執行完畢或赦免後
令入勞動場所強制工作。原判決竟依該條項為保安處分之宣告，其適用法則亦有違誤
。以上諸端，或為上訴意旨所指摘，或為本院得依職權調查之事項，應認原判決此部
分有撤銷發回之原因。
貳、上訴駁回部分：
按刑事訴訟法第三百七十六條所列各罪之案件，經第二審判決者，不得上訴於第三審
法院，法有明文。本件就上訴人無故持有制式零點捌零吋半自動手槍子彈一顆，原
審係依修正前之槍砲彈藥刀械管制條例第十一條第三項論處，該罪法定本刑為三年以
下有期徒刑，核屬刑事訴訟法第三百七十六條第一款之案件，既經第二審判決，自不
得上訴於第三審法院。依首揭說明，上訴人此部分之上訴難認合法，應予駁回。
據上論結，應依刑事訴訟法第三百九十五條前段、第三百九十七條、第四百零一條，
判決如主文。
中      華      民      國    八十九    年      五      月     十八     日
                              最高法院刑事第二庭
                                  審判長法官  莊  來  成
                                        法官  呂  潮  澤
                                        法官  謝  俊  雄
                                        法官  白  文  漳
                                        法官  蘇  振  堂
      右正本證明與原本無異
                                              書  記  官
中      華      民      國    八十九    年      五      月    三十一    日


司法院資訊處製作；財團法人民間司法改革基金會備份。
